臺灣臺中地方法院臺中簡易庭民事判決
                                    110年度中簡字第808號
原      告  賴晋昌  
訴訟代理人  白佩鈺律師
被      告  劉晋欽  
            劉東隴  
            劉建佑  
兼前3人共同
訴訟代理人  盧麗珠  
被      告  張秋桃  
訴訟代理人  沈泰基律師
            楊淳淯律師
上列當事人間分割共有物事件，於民國111年3月15日言詞辯論終
結，本院判決如下：
    主      文
兩造共有坐落臺中市○區○○○段0000000地號土地准予分割如附圖
所示，編號A部分（面積17平方公尺）分歸原告、被告劉晋欽、
被告盧麗珠、被告劉東隴、被告劉建佑按原告應有部分1/4 、被
告劉晋欽應有部分1/4、被告盧麗珠應有部分1/4、被告劉東隴應
有部分1/8、被告劉建佑應有部分1/8之比例分別共有；編號B部
分（面積16平方公尺）分歸被告張秋桃所有。
原告、被告劉晋欽、被告盧麗珠、被告劉東隴、被告劉建佑應各
按如附表所示應補償金額補償被告張秋桃，由被告張秋桃分別按
附表所示應受補償金額受領。
訴訟費用由兩造按附表應有部分比例負擔。
    事實及理由
一、原告主張：坐落臺中市○○市○區○○○段0000000地號土地（下
    稱系爭土地）為兩造共有，應有部分如附表。系爭土地並無
    不能分割之情形，共有人間亦未訂有不分割之期限，兩造曾
    協議分割系爭土地，因消滅時效完成被告張秋桃拒絕履行，
    請准裁判分割系爭土地如附圖（臺中市中山地政事務所收件
    日期文號110年10月14日山土測字第094500號）所示，編號A
    部分（面積17平方公尺）分歸原告、被告劉晋欽、被告盧麗
    珠、被告劉東隴、被告劉建佑按原告應有部分1/4 、被告劉
    晋欽應有部分1/4、被告盧麗珠應有部分1/4、被告劉東隴應
    有部分1/8、被告劉建佑應有部分1/8之比例分別共有；編號
    B部分（面積16平方公尺）分歸被告張秋桃所有，原告、被
    告劉晋欽、被告盧麗珠、被告劉東隴、被告劉建佑各按如附
    表所示應補償金額補償被告張秋桃等語，並聲明如主文第1
    、2項所示。
二、被告劉晋欽、被告盧麗珠、被告劉東隴、被告劉建佑以：同
    意原告分割請求及分割方案等語。被告張秋桃以：對於原告
    分割方案無意見等語。
三、按「各共有人，除法令另有規定外，得隨時請求分割共有物
    。但因物之使用目的不能分割或契約訂有不分割之期限者，
    不在此限。」，「分割之方法不能協議決定，或於協議決定
    後因消滅時效完成經共有人拒絕履行者，法院得因任何共有
    人之請求，命為下列之分配：一、以原物分配於各共有人。
    但各共有人均受原物之分配顯有困難者，得將原物分配於部
    分共有人。二、原物分配顯有困難時，得變賣共有物，以價
    金分配於各共有人；或以原物之一部分分配於各共有人，他
    部分變賣，以價金分配於各共有人。」，民法第823條第1項
    、第824條第1項定有明文。準此，共有人以前訂立之分割契
    約，於時效完成後，經共有人一人或數人為拒絕給付之抗辯
    者，共有人得請求法院為裁判分割，此際共有人係依據共有
    物分割請求權請求，而非根據履行分割共有物之協議請求權
    請求，揆諸上述說明，法院自應依職權為公平之裁量，定其
    分割方法，不受共有人原定分割協議書之拘束（最高法院99
    年度台上字第1791號、100年度台再字第59號判決參照）。
    查系爭土地為兩造共有，應有部分如附表所示，有土地登記
    謄本在卷可稽（見卷第31-33、69-71頁）。系爭土地屬「第
    2種住宅區」，目前無建物套繪登錄資料，現況非供道路使
    用，有臺中市都市發展局110年4月6日中市都建字第1100059
    773號函、110年4月12日中市都測字第1100061152號函及臺
    中市西區區公所110年10月18日公所公建字第1100021077號
    函在卷可佐（見卷第79、81、273-279頁），堪認本件並無
    依法令規定不得分割情形。兩造於91年12月2日在本院91年
    度訴字第3474號成立訴訟上和解，協議系爭土地變價分割，
    有和解筆錄在卷可參（見卷第35-37頁），嗣被告張秋桃以
    消滅時效完成拒絕履行，兩造復未能就分割共有物達成協議
    ，原告請求分割系爭土地，洵屬有據，應予准許。
四、再按分割共有物應斟酌共有物之性質、經濟效益及全體共有
    人之利益，並應符合公平原則。又定共有物之分割方法，固
    可由法院自由裁量，惟仍應斟酌各共有人之意願、共有物之
    性質、經濟效用及全體共有人之利益等情形，為適當公平之
    分割（最高法院105年度台上字第1790號判決參照）。原告
    主張分割系爭土地如附圖（臺中市中山地政事務所收件日期
    文號110年10月14日山土測字第094500號）所示，編號A部分
    （面積17平方公尺）分歸原告、被告劉晋欽、被告盧麗珠、
    被告劉東隴、被告劉建佑按原告應有部分1/4 、被告劉晋欽
    應有部分1/4、被告盧麗珠應有部分1/4、被告劉東隴應有部
    分1/8、被告劉建佑應有部分1/8之比例分別共有；編號B部
    分（面積16平方公尺）分歸被告張秋桃所有，就被告張秋桃
    分配土地面積不足0.5平方公尺部分，以每平方公尺12萬100
    0元為基準，由原告、被告劉晋欽、被告盧麗珠、被告劉東
    隴、被告劉建佑各按如附表所示應補償金額補償被告張秋桃
    ，被告劉晋欽、被告盧麗珠、被告劉東隴、被告劉建佑均表
    示同意，被告張秋桃則表示無意見，堪認符合共有人意願，
    得使兩造各自取得完整土地得以存續保障，維護土地最大經
    濟效益，兼顧兩造利益損害之衡平，尚屬公平合理，應可採
    行，爰依此判決分割如主文第1、2項所示，以消滅共有關係
    。
五、末按兩造就共有物分割方法不能達成協議時，固得由原告起
    訴請求裁判分割，然原告主張之分割方法，僅供法院參考，
    法院依民法第824 條命為適當之分配，不受任何共有人主張
    之拘束，即不得以原告所主張分割方法之不當，遽為駁回分
    割共有物之訴之判決，故就原告主張分割方案部分並不生其
    訴有無理由之問題。惟分割共有物乃具非訟事件之性質，本
    院斟酌何種分割方法較能增進共有物之經濟效益，並兼顧兩
    造之利益，以決定適當之分割方法，不因何造起訴而有不同
    ，縱法院認原告請求分割共有物為有理由，而依法定方法分
    割，被告應訴並提出不同主張，促使法院就如何為適法分割
    形成積極心證，要屬其等伸張或防衛權利所必要，如僅因法
    院准許原告分割共有物之請求及其分割方案，即命被告應負
    擔全部訴訟費用，不免失衡而有顯失公平情形。爰依民事訴
    訟法第80條之1規定，酌量情形，命兩造依主文第3項所示比
    例負擔訴訟費用。
六、據上論結，本件原告之訴為有理由，依民事訴訟法第78條、
    第80條之1，判決如主文。 
中　　華　　民　　國　　111 　年　　4 　　月　　7 　　日
                  臺灣臺中地方法院臺中簡易庭
                                  法  官  熊祥雲
以上為正本係照原本作成。
如不服本判決，應於送達後20日內，向本院提出上訴狀並表明上
訴理由，如於本判決宣示後送達前提起上訴者，應於判決送達後
20日內補提上訴理由書（須附繕本）。如委任律師提起上訴者，
應一併繳納上訴審裁判費。
中　　華　　民　　國　　111 　年　　4 　　月　　7 　　日
                                  書記官  王麗麗

附表：臺中市西區西區後壠子段330-105地號    共有人 應有部分 應補償金額 應受補償金額 張秋桃 4/8  6萬0500元 賴晋昌 1/8 1萬5125元  劉晋欽 1/8 1萬5125元  盧麗珠 1/8 1萬5125元  劉東隴 1/16 7562.5元  劉建佑 1/16 7562.5元